臺灣桃園地方法院刑事判決　　　　　　　　　　　　九十二年度易字第一一一四號
　　公　訴　人　臺灣桃園地方法院檢察署檢察官
　　被　　　告　丙○○
右列被告因詐欺案件，經檢察官提起公訴（九十二年度偵字第一０八七六號），本院
判決如左：
    主  文
丙○○結夥三人以上竊盜，處有期徒刑貳年。
    事  實
一、丙○○夥同姓名年籍不詳綽號「阿順」成年男子及綽號「文文」成年女子，三人
    基於意圖為自己不法所有之犯意聯絡，共組俗稱「金光黨」之詐騙組合。民國九
    十二年六月十八日上午八時許，在桃園縣中壢市○○路○街溪中正橋旁，丙○○
    見其選定之特定人戊○○出現，即先由佯裝弱智之「文文」上前問路，繼由丙○○上前搭訕，指該白痴女子頗有家財，吃一碗麵竟付新台幣（下同）三千元，可
    共同騙取該白痴女子的錢來作善事等語，此時綽號「阿順」男子即駕駛鐵灰色車
    號不詳之自小客車靠過來，丙○○乃慫恿戊○○坐入小客車後座，而佯裝白痴之
    「文文」則坐於右前座。車輛行進間，丙○○與佯裝白痴之「文文」搭唱，互比
    金錢多寡，輸者即賠給對方同等金錢，而佯裝司機之「阿順」亦在旁附和，途中
    丙○○稱身上現金不多要求下車取款，迨再上車後即拿出三十萬元，該白痴「女
    子」果然賠給丙○○三十萬元，在旁戊○○眼見丙○○賺錢容易，此時貪念頓起
    ，加以丙○○在旁慫恿，遂不疑有詐，即請「阿順」將車開至其住處附近停車，
    返家拿取銀行存摺及印章，隨至位於中壢市○○路三六０號之第一銀行中壢分行
    領取五百萬元放入包包，回到車上，丙○○表示要看現金及幫其整理，戊○○不
    疑，即將五百萬元及連同身上原有之十萬元一併交給丙○○，而佯裝白痴女子亦
    交付一百萬元給丙○○，丙○○即將全部金錢均裝入塑膠袋中，並佯在其大腿上
    整理，此際坐於右前座之佯裝白痴女子「文文」突表示要給司機五千元，並拿出
    一萬元之現金由前往後朝坐於右後座之戊○○撒下，當戊○○低頭撿拾時，丙○○即乘戊○○疏於防備之際，迅即將手中之塑膠袋以預藏內含麵線之同型塑膠袋
    調包而竊取之，迨戊○○將車內之紙鈔撿拾交給司機「阿順」及丙○○後，丙○○即將已遭調包並包裹花布（圍巾）之塑膠袋交還戊○○放入其包包中，並囑其
    小心妥為保管，其後「阿順」駕車在中壢市區繞行四、五十分鐘後，叫戊○○下
    車自行搭計程車返家。戊○○返家後原以為平白賺取一百萬元，詎知打開袋子後
    ，始發現裡面全為麵線，原來放置金錢之塑膠袋已遭調包，隨即向桃園縣警察局
    中壢分局中壢派出所報案。嗣於九十二年六月二十五日八時三十分許，在桃園縣
    中壢市○○路○街溪中正橋附近，丙○○及綽號「阿順」、「文文」成年男女再
    以同一手法搭訕、慫恿賴一妹拿出金錢，欲再乘機調包竊取賴一妹金錢，於賴一
    妹前往桃園縣中壢市○○路○段七五六號龍岡圓環郵局領取一百二十萬元時，為
    機警之郵局職員楊良玉發覺有異，通知賴一妹家人前來，丙○○見事跡敗露倉惶
    逃逸，經人追呼金光黨，旋為巡邏警員當場查獲（詳後述）。
二、案經桃園縣警察局中壢分局報請臺灣桃園地方法院檢察署檢察官偵查起訴。
    理  由
一、訊據被告丙○○矢口否認九十二年六月十八日與綽號「阿順」、「文文」成年男
    女共同調包竊取被害人戊○○五百十萬元犯行。辯稱：伊固有於九十二年六月二
    十五日與綽號「阿順」、「文文」成年男女共同詐騙被害人賴一妹，惟九十二年
    六月十八日案發當時，伊人均在台北縣蘆洲家中及親家母甲○○○家中，被害人
    戊○○被騙五百十萬元應係另一詐騙集團所為云云。
二、經查，右揭事實業據被害人戊○○迭於偵查及本院審理時指認被告即是當日向伊
    搭訕並乘機調包竊取伊金錢之人，被告之右眉毛上有一顆痣，伊當日上午至第一
    銀行中壢分行領完錢，由分行後門走出經過飛狗巴士站，與被告正要上車時，有
    看到乙○○，伊有跟乙○○打招呼，乙○○有看到同行的被告等語。證人乙○○
    除於偵查時到場指認被告即是當日與被害人戊○○同行之人外，於本院審理時到
    場再指認被告，並證稱：案發當日上午九時許，伊在中壢市○○路飛狗巴士站等
    車，伊有看到被告搭著戊○○的肩膀要上車，戊○○當時背著一個袋子，因戊○○每次都是由他兒子、女兒陪，且所搭的車是淺色的，而當日被害人戊○○係由
    別人陪，且所搭的車是深色的，因此伊有多看一下，伊確定被告即是當天與被害
    人戊○○走在一起之人等語，此外並有被害人戊○○設於第一銀行中壢分行帳號
    00000000000號帳戶於九十二年六月二十五日確有提領五百萬元之存
    摺交易明細在卷可稽。被告雖否認犯行，並以前詞置辯。然查，被告夥同一男一
    女共組俗稱「金光黨」之詐騙組合，由其中一名女子佯裝弱智白痴，被告負責搭
    訕、慫恿，而另名男子則負責駕車及附和，共同誘使被害人戊○○提領金錢再乘
    機調包竊取之犯罪手法，與其後被告與綽號「阿順」、「文文」共同誘使被害人
    賴一妹提領金錢之方式均如出一轍，且人數、年齡、外貌特徵均相符合，所駕駛
    之車輛顏色亦均同，而其犯罪地點均在中壢市，具地緣關係等情，已分據被害人
    戊○○及賴一妹陳述在卷，顯見該兩案均為同一組人所為，而被害人戊○○更堅
    指被告即為當日搭訕之人，證人乙○○復一再指認被告即為當日與被害人戊○○
    同行上車之人，則以被害人戊○○曾經長時間與被告相處交談，對於被告之外貌
    、聲音應甚熟悉，其指認被告斷無誤認之可能，而證人乙○○又與被害人戊○○
    熟識，因當日被害人謝富妺異於往昔而與陌生人同行，因此曾多加注意，則其對
    於該女子之印象亦應深刻，誤認之可能性亦甚低微，因之被害人戊○○及證人乙○○之證詞，應可採信，被告辯稱其未參與犯行云云，已屬無據。雖證人甲○○○於本院審判期日到場證稱：其於九十二年六月十八日上午曾至被告住處泡茶聊
    天，其後兩人更步行至證人住處共進午餐云云。然查，證人甲○○○與被告具親
    誼關係，兩人居住地點均在台北縣蘆洲市○○路，因此時相往來，每隔二、三日
    即見面一次等情，已據證人甲○○○證陳在卷，則以證人甲○○○與被告見面次
    數之頻繁，能否確切記憶兩人會面之正確日期，已非無疑，且證人甲○○○對於
    被告於九十二年六月十八日前後，曾於何日至證人甲○○○住處、兩人曾做何事
    等問題，並不能為特別之記憶，則何以證人甲○○○特別記得九十二年六月十八
    日被告曾至其住處吃飯？又證人甲○○○證稱：當日被告至其住處吃午飯，該午
    飯係其媳婦即被告之女蔡和雲所煮，蔡和雲當天請休假，同時吃飯的有被告、證
    人甲○○○及媳婦蔡和雲及兩個孫子等情，此與被告供述當日係由證人甲○○○
    煮飯，其女蔡和雲去上班，當天一起吃午飯的有被告、證人甲○○○及甲○○○
    之夫及兩個孫子等情，並不相符。因之，證人甲○○○證稱被告於案發當時人在
    台北縣蘆洲市○○路云云，並不足採。又被告所使用之0000000000號
    行動電話於案發前一日即九十二年六月十七日均有正常使用，且使用頻繁，惟案
    發當日即九十二年六月十八日卻遲至十六時零八分始在台北縣蘆洲市○○路有第
    一通電話通聯，有本院依聲請調取之遠傳電信股份有限公司通聯紀錄一份在卷可
    稽，依該通聯紀錄所載，被告於案發時間並無在桃園縣中壢市以外之其他地點有
    通聯紀錄，而得做為其不在場之證明。又被告於九十二年七月十五日檢察事務官
    偵查時供承其與「阿順」、「文文」係於九十二年初在三重市大同公園認識，九
    十二年過舊曆年他們有打三、四次電話等語，惟於本院九十三年一月十三日審判
    期日卻翻異前詞，改稱其與「阿順」、「文文」係於九十二年六月二十幾號在三
    重大同公園內茶室認識的云云，被告事後刻意翻異前詞，改稱其與「阿順」、「
    文文」係於九十二年六月十八日後始認識，其目的實不言可喻。綜上所述，被告
    否認犯罪，辯稱有不在場證明云云，均不足採信。至被告聲請勘驗被害人戊○○
    所稱遭調包而改裝麵線之塑膠袋及聲請勘驗中壢市第一銀行中壢分行及飛狗巴士
    站附近之監視錄影帶，以證明本件並非其所為云云。惟查，被害人戊○○所取回
    遭調包改裝麵線之塑膠袋並未扣案，且該塑膠袋自案發後迄被告聲請調取，已事
    隔半年，並已有多人觸摸，依實務指紋採集時效，顯難採得有效指紋，又本件並
    無被告所稱監視錄影帶扣案，而被告復未能具體指明設置監視錄影機之地點，因
    之被告此部分聲請調查之證據即屬不能調查，且本院認被告犯行事證已明，無再
    調查之必要，其調查證據之聲請，應予駁回。
三、按刑法第三百三十九條第一項之詐欺取財罪，以行為人意圖為自己不法之所有，
    以詐術使人陷於錯誤，因此錯誤而為財產上之處分，致受損害為其犯罪構成要件
    。被告夥同綽號「阿順」、「文文」成年男女，雖誆騙被害人謝富妺以佯裝白痴
    之「文文」弱智可欺，可對之騙取財物，而慫恿被害人戊○○至銀行提領現金，
    被害人戊○○果起貪念而至銀行提領現金五百萬元等情，已如前述，然被告所施
    用之「詐術」範圍僅為被害人戊○○領取現金後，可與佯裝白痴之「文文」比多
    寡而定輸贏，並無使被害人戊○○為財產上之處分，雖被害人戊○○曾將身上十
    萬元及所領得之五百萬元交給被告，惟其目的僅係被告佯稱欲看現金及代為整理
    ，其原來之持有關係並未變更，易言之，被告施用之「詐術」既無欲使被害人戊○○為交付金錢，而被害人戊○○亦自始並無交付金錢給被告之意思，因之，被
    告與綽號「阿順」、「文文」成年男女之行為，尚與刑法第三百三十九條第一項
    之詐欺取財罪犯罪構成要件不符。惟被告與綽號「阿順」、「文文」成年男女於
    被害人戊○○至銀行領取現金返回車上後，以欲檢查現金及代為整理為由，使被
    害人戊○○將現金交給被告，當此之際，坐於前座佯裝白痴之「文文」突以欲給
    司機「阿順」五千元為由，將一萬元紙鈔朝坐於右後座之被害人戊○○方向撒下
    ，被害人戊○○依常理低頭撿拾撒落於車廂中之紙鈔時，被告即乘被害人戊○○
    疏於防備之際，改以同包裝而內藏麵線之塑膠袋將手中包裹現金之塑膠袋予以調
    包，則其乘人不備之調包行為，應該當刑法竊盜犯行。
四、核被告所為，係犯刑法第三百二十一條第一項第四款之結夥三人以上竊盜罪。（
    本件起訴書證據並所犯法條欄雖認被告所為係犯刑法第三百三十九條第一項之詐
    欺取財罪嫌，惟公訴人於本院九十三年一月十三日審判期日當庭所提論告書，已
    將被告所犯法條改依刑法第三百二十一條第一項第四款論告求刑，因之尚無變更
    起訴法條問題）。又被告與綽號「阿順」、「文文」成年男女，有犯意聯絡與行
    為分擔，均為共同正犯。爰審酌被告犯罪之動機、目的、手段、被害人戊○○所
    受損害達五百十萬元，及被告犯罪後猶飾詞狡辯，毫無悔意等一切情狀，量處如
    主文所示之刑。
五、被告於九十二年六月二十五日查獲時，雖扣得行動電話一支、郵局儲金薄一本、
    銀行存摺一本及現金六萬六千元，惟扣案物並不能證明係被告所有供本件犯罪所
    用之物，而現金亦不能證明係被告因犯本件所得之物，自不能沒收，併予敘明。
六、公訴意旨另以：被告丙○○於九十二年六月二十五日上午九時許，夥同年籍不詳
    綽號「阿順」、「文文」之成年男女，基於意圖為自己不法所有之犯意聯絡，向
    被害人賴一妹詐稱帶佯裝弱智白痴之「文文」去卡拉ＯＫ，可各得二萬元，騙被
    害人賴一妹上車，車行途中，被告丙○○曾下車，再上車後即提出存摺，內有二
    十萬元，「文文」即給被告丙○○現金二十萬元，被告丙○○說也要給被害人賴
    一妹二十萬元，「文文」就拿二十萬元給被害人賴一妹，被告丙○○並告訴被害
    人賴一妹趕快回家拿存摺領錢，因被害人賴一妹不識字，遂由被告丙○○陪同至
    中壢市○○路○段七五六號龍岡郵局，並由被告丙○○填寫郵政存簿儲金提款單
    領取一百二十萬元，並蓋用被害人賴一妹之印章，交由郵局櫃檯等待領錢，因郵
    局承辦員發覺有異，遂通知被害人賴一妹之女兒賴完妹前來，賴完妹一到郵局時
    ，被告丙○○一見心虛即逃跑而未遂，在郵局門口，適有警車執行巡邏經過，追
    呼金光黨騙財，即為警查獲。因認被告丙○○涉犯刑法第三百三十九條第一項之
    詐欺取財未遂罪嫌（本院九十三年一月十三日審判期日，公訴人當庭所提論告書
    改依刑法第三百二十一條第二項、第一項第四款加重竊盜罪嫌論罪求刑）。惟查
    ：(一)訊據被告丙○○對於與綽號「阿順」、「文文」成年男女，由綽號「文文」
    女子佯裝弱智白痴，綽號「阿順」擔任司機，而共同以「文文」弱智可欺，可對
    之騙取金錢為由，使被害人賴一妹信以為真而返家拿取印章存摺欲至郵局提領金
    錢，惟嗣為郵局職員發覺有異而通知被害人賴一妹之家人，因而為警查獲之事實
    ，坦承不諱，並經被害人賴一妹及證人楊良玉證述相符，且有郵局監視錄影帶翻
    拍照片及郵局提款單等在卷可稽，固堪認屬實。(二)惟按刑法第三百三十九條第一
    項之詐欺取財罪，係以行為人意圖為自己不法之所有，以詐術使人陷於錯誤，因
    此錯誤而為財產上之處分，致受損害為其犯罪構成要件。被告夥同綽號「阿順」
    、「文文」成年男女，雖誆騙被害人丁○○謂佯裝白痴之「文文」弱智可欺，可
    以以比錢多之方式，對之騙取財物，而慫恿被害人賴一妹至郵局提領現金，而被
    害人賴一妹果起貪念而返家拿取印章及存摺至郵局欲提領現金一百二十萬元，然
    被告丙○○所施用之「詐術」，其範圍僅為被害人賴一妹領取現金後與佯裝白痴
    之「文文」比金錢多寡，並無使被害人賴一妹為財產上之處分，換言之，被告丙○○所施用之詐術並無使被害人賴一妹交付金錢，而被害人賴一妹亦自始並無交
    付金錢之意思，因之，被告與綽號「阿順」、「文文」成年男女之行為，尚與刑
    法第三百三十九條第一項之詐欺取財罪構成要件不符。(三)又被告丙○○依其犯罪
    手法，雖係欲使被害人賴一妹領取現金返回車上後，再重施故技乘其不備而為調
    包行為，惟犯罪之「著手」，依實務採客觀說之形式客觀說，以行為人實現犯罪
    構成要件之部分行為時始為著手。被告丙○○雖有使被害人賴一妹至郵局領取現
    金之行為，且於被害人賴一妹領得現金時為警查獲，惟該使被害人賴一妹領錢之
    行為，尚非屬刑法第三百二十一條第一項加重竊盜罪之構成要件行為，尚難認已
    達著手階段而認犯罪未遂，充其量僅為便利其調包竊盜之預備行為，而刑法第三
    百二十一條加重竊盜罪並無處罰預備犯，因之，被告丙○○此部分犯行為刑法所
    不罰，原應為無罪判決，惟公訴人以被告丙○○此部分行為與前開有罪部分有連
    續犯裁判上一罪關係，爰不另為無罪之諭知，併予敘明。
據上論斷，應依刑事訴訟法第二百九十九條第一項前段，刑法第二十八條、第三百二
十一條第一項第四款，判決如主文。
本案經檢察官郭靜文到庭執行職務。
中      華    民      國      九十三      年    一      月    三十    日
                                臺灣桃園地方法院刑事第九庭
                                    審判長法  官  林明洲
                                          法  官  林春鈴
                                          法  官  黃斯偉
右正本證明與原本無異。
如不服本判決，應於判決送達後十日內向本院提出上訴狀( 應附繕本 )，上訴於
臺灣高等法院。
                                          書記官  李珈慧
中      華      民      國      九十三      年  一      月    三十    日
論罪法條之依據：
中華民國刑法第三百二十一條
犯竊盜罪而有左列情形之一者，處六月以上、五年以下有期徒刑：
一  於夜間侵入住宅或有人居住之建築物、船艦或隱匿其內而犯之者。
二  毀越門扇、牆垣或其他安全設備而犯之者。
三  攜帶兇器而犯之者。
四  結夥三人以上而犯之者。
五  乘火災、水災或其他災害之際而犯之者。
六  在車站或埠頭而犯之者。
前項之未遂犯罰之。
